【裁判字號】    97,重訴,116
【裁判日期】    990528
【裁判案由】    回復原狀
【裁判全文】
臺灣臺南地方法院民事判決             97年度重訴字第116號
原      告  安平灣開發實業有限公司（原名夜明珠開發實業有
            限公司）
法定代理人  乙○○
訴訟代理人  蘇正信律師
            蔡進欽律師
            蔡弘琳律師
被      告  臺南市政府
法定代理人  甲○○
訴訟代理人  林瑞成律師
上列當事人間請求回復原狀事件，經本院於民國99年5月14日言
詞辯論終結，判決如下：
    主      文
原告之訴及假執行之聲請均駁回。
訴訟費用由原告負擔。
    事實及理由
一、原告起訴主張：
  (一)原告公司於民國93年2月20日與被告簽訂「台南市安平夜明
    珠及安億公園委託經營管理維護契約書」（下爭系爭契約）
    ，由被告委託原告經營管理、維護：1.安平夜明珠觀光夜市
    （設於台南市安億橋南下慶平路路段）、及2.安億公園及漁
    人碼頭。契約期限自93年2月20日起至103年1月18日止，計9
    年11個月。嗣被告於95年5月間以安平夜明珠觀光夜市（下
    稱觀光夜市○位○道路，考量封路期間造成鄰近居民反彈，
    被告乃要求原告配合另行簽訂變更契約書（下稱系爭變更契
    約），取消原觀光夜市攤位，改為週邊環境清潔維護管理工
    作，並將經營管理範圍改為安億公園、漁人碼頭及西南側林
    蔭區，並重新分配攤區及確定攤位數量。
  (二)原告簽訂系爭契約及系爭變更契約後，先後斥資新臺幣（下
    同）5,000餘萬元、1,300餘萬元興建本工程及變更工程之相
    關設施，詎被告於95年11月6日以南市建市字第09541053120
    號函終止系爭契約，其理由為：1.被告於93年12月3日以南
    市建市字第09301001000號函通知原告就安億公園餐飲部咖
    啡屋部分，應於93年12月15日期限前開始營業，惟原告至今
    皆未營業；2.原告曾於95年2月在安億公園內、95年3、4月
    間在漁人碼頭區有招租營業行為，未依規定繳交回饋金、94
    年度權利金；3.被告自95年初以來屢接獲民眾、里長及區公
    所陳情表示，安億公園及漁人碼頭區欠缺管理維護致環境髒
    亂、雜草叢生、燈具損壞不亮、設施損壞、遊民逗留影響遊
    客安全等情形，種種問題已為市民及遊客所垢病，且多次經
    報社報導安億公園及漁人碼頭區因欠缺管理維護引發民怨，
    嚴重影響被告聲譽，多次函請原告改善，原告均未能積極辦
    理。且安億公園內之服務中心原告無人進駐，安億公園及漁
    人碼頭區亦未派員管理維護，並積欠水、電費及房屋稅；4.
    原告自95年4月間開始進行漁人碼頭區船型攤、林蔭攤及臨
    時咖啡座攤位施工期間，被告多次要求原告依系爭變更契約
    第5條約定，依變更圖示進行攤位配置及攤位、攤車之興建
    採「攤架以無基礎、組合且可拆式之性質設置」之方法，惟
    原告拒絕遵照辦理仍執意逕行施作，致所施作之船型攤、林
    蔭攤及臨時咖啡座攤位與系爭變更契約書規定不符，且未經
    被告核可逕行施作鐵捲門。
  (三)然被告無視原告業已履行主要建設義務，一再以下列理由刁
    難原告，進而片面終止系爭契約，顯無理由：
    1.觀光夜市之攤位規劃設置於道路上並封路營業，被告顯有
      設計錯誤，為可歸責於被告之事由。而原告配合被告經辦
      94年元宵節燈會而停止營業，詎燈會結束後，被告竟延宕
      1年未再規劃設攤地點，造成原告營業損失，被告已違約
      在先。
    2.依系爭契約之精神，安億公園餐飲部咖啡屋之營運係系爭
      契約之一部分，並非單獨之契約，與觀光夜市具有整體性
      、關聯性，兩者不容分割。觀光夜市停止營業後，安億公
      園部分應視同一併停止，被告一方面停止觀光夜市營業，
      他方面限期要求安億公園營業，顯已違反契約精神。
    3.原告就系爭契約硬體工程部分，已投入約5,000萬元工程
      款，並完成全部工程，被告以原告未繳少量之回饋金、權
      利金、水電費及房屋稅為由而終止系爭契約，顯違比例原
      則。況原告所繳交之履約保證金400萬元，已足供抵償。
    4.安億公園及漁人碼頭區並無被告所指之欠缺管理維護導致
      環境髒亂、雜草叢生、燈具損壞不亮、設施損壞、遊民逗
      留影響遊客安全等情形。
    5.原告興建造船型攤已斥資1,300餘萬元，然因攤位座落海
      濱，海風強大，夏秋兩季又颱風頻繁，爰將船型攤以柱樁
      固定，以免遭強風吹襲傾倒、散落，影響顧客及遊客安全
      。加裝鐵捲門則純係考量日後廠商安全維護必要性，解釋
      上應無違背變更契約書第5條之約定，況原告亦已依被告
      指示重新申請建照，惟被告均不置理。
  (四)依系爭契約第5條第1項前段「施工範圍，包含基地範圍、委
    託經營管理維護位置及使用範圍、周邊需整體完成之道路路
    面工程、設施及其他附屬設備、安億公園等」、同條第2項
    前段「安億公園內興建管理中心等建築物」及系爭變更契約
    第5條第2項「攤位配置與餐車型式：原餐車設計依變更圖示
    變更（含增設咖啡座）」之約定，原告既負有依被告提供之
    使用範圍區域建設之義務，應屬承攬關係。另依系爭契約第
    12條第1款場地使用規範「廠商不得將所承租本契約土地範
    圍之全部或一部份轉讓或轉借他人使用」及同契約第1條、
    第6條、第7條之約定意旨，原告因承租被告委託經營管理維
    護位置及使用範圍，應支付回饋金及權利金予被告，則其性
    質應屬租賃關係。再依系爭契約第14條關於營運管理「一、
    甄選攤商。二、經營原則」之約定，原告負有為被告甄選攤
    商經營觀光夜市、西南側林蔭區及咖啡座之義務，應屬委任
    關係。從而，系爭契約及系爭變更契約本質上兼具有承攬、
    租賃及委任契約之性質。而其中承攬部分，原告亦已分別完
    成系爭契約及系爭變更契約所約定之工程興建。
  (五)按稱委任者，謂當事人約定，一方委託他方處理事務，他方
    允為處理之契約；當事人之任何一方，得隨時終止委任契約
    。民法第528條及第549條第1項分別定有明文。依系爭契約
    及系爭變更契約關於委託經營管理維護位置及使用範圍之約
    定，其目的係在委託原告經營管理觀光夜市、安億公園及漁
    人碼頭等區。原告就觀光夜市、安億公園及漁人碼頭等區之
    經營管理既具有民法上委任之性質，因被告一再刁難，藉故
    拒絕配合原告辦理重新營業，原告自得隨時終止系爭契約。
    爰依法終止系爭契約，並以起訴狀之送達為終止系爭契約意
    思表示之通知。又按受任人因處理委任事務，支出之必要費
    用，委任人應償還之，並付自支出時起之利息；受任人處理
    委任事務，因非可歸責於自己之事由，致受損害者，得向委
    任人請求賠償；民法第258條及第260條之規定，於當事人依
    法律之規定終止契約者，準用之；解除權之行使，不妨礙損
    害賠償之請求。民法第546條第1項、第3項、第263條、第26
    0條分別定有明文。本件原告既係因可歸責於被告之事由而
    終止系爭契約，被告就原告為履行系爭契約所支出之「承攬
    費用」，自有返還之義務。
  (六)再按無法律上之原因而受利益，致他人受損害者，應返還其
    利益。雖有法律上之原因，而其後已不存在者，亦同；契約
    成立後，情事變更，非當時所得預料，而依其原有效果顯失
    公平者，當事人得聲請法院增、減其給付或變更其他原有之
    效果；行使權利，履行義務，應依誠實及信用方法，民法第
    179條、第217條之2、第149條第2項分別定有明文。另依系
    爭契約第19條第1項（按：應為第19條第1款）之規定，契約
    終止或解除後，廠商應於通知之日起30日內，將本計畫之所
    有主體設備及相關設施，依契約無償點交及移轉予機關，其
    有毀損、遺失者，並應負賠償之責，並保證該主體設備及相
    設施之功能皆在正常運轉情形下。不論係被告於95年11月7
    日終止系爭契約，或由原告終止系爭契約，相關主體設備、
    設施既均由被告取得，被告即應負擔補償。為此爰依委任、
    不當得利之法律關係提起本件訴訟，並請求被告給付原告所
    支出之變更前主體費用5,000萬元及變更主體工程費用13,82
    7,240元，合計共63,827,240元。
  (七)並聲明：
    1.被告應給付原告63,827,240元，及自起訴狀繕本送達翌日
      起至清償日止，按週年利率百分之5計算之利息。
    2.願供擔保請准宣告假執行。
  (八)對被告抗辯所為之陳述：
    1.被告於95年12月3日以觀光夜市之營業有多項缺失，限原
      告於同年12月15日前改善完畢，嗣於12月29日再以原告仍
      未改善為由，要求原告停止營業。然被告所舉事由均屬輕
      微，被告以此要求原告停止營業，顯違反誠信原則。
    2.被告所得收取之權利金、回饋金，與原告使用、營業行為
      具有對價關係，本質上屬「租金」，被告既先停止觀光夜
      市，繼又拒絕配合原告船形屋營業，原告自不負支付權利
      金、回饋金之義務。
    3.依系爭變更契約第5條第2項「攤位配置與餐車型式：原餐
      車設計依變更圖示變更（含增設咖啡座）、攤架以無基礎
      、組合且可拆式之性質設置」之約定，原告雖有加裝鐵門
      並以柱樁固定，惟此係考量當地緊臨海濱，基於安全所為
      之作為，並未違反契約本旨。而原告多次請求被告配合辦
      理使用執照，均遭被告拒絕，以致無法開始營業，自屬可
      歸責於被告之事由。被告以此終止系爭契約，自非合法。
    4.且從鑑定書上可以看出原告在施作前有將設計圖說交給被
      告審查，故被告在原告施作前也知道原告要怎麼施作，至
      於後來兩造對於契約文字如何解釋，雖有不同，但被告並
      未反對原告如何施作，應解讀為被告亦默示同意變更此部
      分契約之內容。
    5.雖然系爭契約約定不能請求承攬報酬，但原告確實有施作
      相當的設施，目前也由被告提供市民休憩，也有實質的建
      設利益，所以依公平原則也有返還不當得利的適用。
二、被告則以下列情詞置辯，並請求駁回原告之訴，如受不利判
    決，願供擔保請准宣告免為假執行：
  (一)本案於公告招標時所規劃營業項目為觀光夜市及安億公園之
    經營管理維護，原告於投標時即已知悉被告所規劃之營業項
    目，且系爭契約第4條亦已明定原告之營業項目。
  (二)原告於93年10月15日開始營業後，被告多次於營業期間依據
    系爭契約第10條第8款之約定稽查原告營業情形，發現原告
    有多項缺失：1.攤位格數238個，超過原約定之232個，且觀
    光夜市道路上劃設攤位總數292個、2.道路上不得擺設桌椅
    供食、3.未設三槽式餐具設備、4.攤販未穿著制服、5.未設
    油脂截流設備、6.未投保及未報備廠商名冊、7.超過噪音管
    制標準、8.攤車、招牌應改善事項、9.安億公園餐飲部咖啡
    屋應限期營業。經被告以93年12月3日南市建市字第0930100
    1000號函要求原告改善。
  (三)經被告再次稽查，原告仍未改善。被告再以93年12月29日南
    市建市字第09341070370號函通知原告，依據系爭契約第18
    條第7款之約定，自94年1月1日起暫停觀光夜市攤販集中區
    之經營，因原告未如期改正相關缺失，被告僅要求原告暫停
    觀光夜市部分的營業，俟原告改善完成後當可繼續營業。且
    未暫停執行之部分，亦請原告依系爭契約之約定繼續履行。
    嗣因原告仍未就相關缺失進行改善，並以94年5月23日安字
    9405232號函檢送變更計劃書要求部分變更契約內容。被告
    係因原告之經營管理維護顯有缺失，始要求原告停止營業，
    其係可歸責原告之事由，而與被告是否辦理94年燈會無關。
  (四)參照系爭契約第9條第5款第7目「無正當理由而不履行契約
    之一部或全部者，其所繳納之履約保證金得沒入不予發還。
    其情形屬契約一部未履行者，機關得勢其情形沒入不發還履
    約保證金」、第18條第1款第5目「違反經營事項之相關法令
    或經營不善中途停止營業、歇業達30日而未能改善續業或復
    業者」、同款第19目「無正當理由而不履行契約者」、同款
    第22目「廠商未依契約規定履約者，自接獲機關書面通知之
    日起10日內或書面通知所載較長期限內，仍未改正者，機關
    得隨時通知廠商部分或全部暫停執行」之約定，而觀光夜市
    的營業與安億公園經營管理維護二者間，並無相互牽制的關
    連性，本可獨立營業，被告要求原告就安億公園於限期內開
    始營業並未違反契約精神。
  (五)依系爭契約第9條第5款、第10條之約定，原告違反契約相關
    約定致終止契約，被告得沒入原告所繳交的履約保證金不予
    發還。是原告所繳納之履約保證金並不得用於抵償原告未繳
    交的款項，況且被告否認原告已投入變更前主體工程款5,00
    0萬元。
  (六)本案自95年初以來屢接獲民眾、里長及區公所陳情表示安億
    公園及漁人碼頭區因欠缺管理維護導致環境髒亂、雜草叢生
    、燈具損壞不亮、設施損壞、遊民逗留影響遊客安全等。且
    因原告欠繳水、電費，於被告終止系爭契約前，安億公園內
    亦遭斷水斷電，為市民及遊客所垢病，且經報社多次報導負
    面新聞，嚴重影響被告聲譽。被告曾多次函請原告改善，惟
    原告仍未積極辦理，被告據以終止契約，並無不合。
  (七)依系爭變更契約書第5條第2項「攤位配置與餐車型式：原餐
    車設計依變更圖示變更（含增設咖啡座），攤架以無基礎、
    組合且可拆式之性質設置」之約定，即已明定攤位配置以餐
    車且無基礎方式設置，原告攤位以柱樁固定形成基礎已違反
    契約約定。另依系爭契約第13條第2款「廠商應依據機關核
    准事業計畫書內之規劃設計內容及興建計劃確實施工，並依
    該計畫書內容一次建築完成該建築物及其相關設施，但有正
    當理由事先經機關同意者，不在此限」之約定，原告未經被
    告核准擅自加裝系爭變更契約攤位圖說中所無的鐵捲門，已
    違反系爭契約約定。原告於95年4月間開始漁人碼頭區船型
    攤、林蔭攤及臨時咖啡座攤位施工，被告多次發文要求原告
    依系爭變更契約書第5條約定，依變更圖示進行攤位配置及
    攤位、攤車之興建，「攤架以無基礎、組合且可折式之性質
    設置」，並於相關設施完成後，依系爭契約第13條第13款、
    第25款之約定，經被告勘驗合格後始可營業。並無原告所稱
    指示原告申請建築執照情事。至原告主張施作前有將設計圖
    說交給被告審查，故被告在原告施作前也知道原告要怎麼施
    作，但被告並未反對原告如何施作，應解讀為被告亦默示同
    意變更此部分契約之內容等語，被告則否認有同意變更此部
    分契約內容。
  (八)原告既已違背系爭契約，被告以95年11月6日南市建市字第0
    9541053120號函終止契約，已生契約終止之效力。原告並無
    終止系爭契約之權。
  (九)原告應給付被告權利金、回饋金、懲罰性違約金、水電費、
    修繕費、房屋稅、國家賠償等合計5,048,033元及其法定利
    息，業經本院96年度訴字第1285號判決確定，有判決及確定
    證明書可證。
  (十)原告於93年10月15日開始營業，然原告並未交付興辦工程花
    費之相關憑證與被告。且原告自行依據計畫書興建營業所需
    設施，並不需向被告請款，相關憑證無交付被告之理由，況
    原告並無支付5,000萬元工程款。原告於訂立系爭變更契約
    後，即於95年4月間進行漁人碼頭區船型攤、林蔭攤及臨時
    咖啡座攤位施工，亦未告知被告實際所需經費，況原告並未
    支付工程款13,827,240元，原告主張變更主體工程支出13,1
    83,816元，惟與發票金額不符，且其中員工薪資、電話器材
    、飲水機、辦公設備及冷氣機，係原告公司之開銷，與本件
    無涉，被告認為原告即使有花費，亦沒有這麼多，即使有花
    費，也不能向被告請求，至原告實際上未支付部分，即無不
    當得利可言。
  (十一)原告先有違約事由，被告依系爭契約行使終止權，並無不當
    得利可言，原告之請求無理由。
  (十二)依系爭契約第11條「本項規劃設計興建之費用應由廠商負責
    」之約定，為原告應履行之契約上義務，被告並無不當得利
    。
三、兩造不爭執事項
  (一)兩造於93年2月20日簽訂「台南市安平夜明珠及安億公園委
    託經營管理維護契約書」，被告委託原告經營、管理、維護
    ：1.安平夜明珠觀光夜市、2.安億公園及漁人碼頭。
  (二)兩造於95年5月4日合意變更契約，其中第5條第2項載明攤位
    配置與餐車型式，原餐車設計依變更圖示變更（含增設咖啡
    座，攤架以無基礎、組合且可拆式之性質設置等意旨。
  (三)被告於95年11月6日以南市建市字第09541053120號函終止契
    約。
四、得心證之理由：
  (一)原告起訴主張兩造於93年2月20日簽訂系爭契約，由被告委
    託原告就：1.觀光夜市、2.安億公園及漁人碼頭等，為經營
    、管理及維護。契約期限自93年2月20日起至103年1月18日
    止。嗣兩造又於95年5月4日簽訂系爭變更契約，取消原觀光
    夜市攤位，改為週邊環境清潔維護管理工作，另約定經營、
    管理及維護之範圍改為：安億公園、漁人碼頭及西南側林蔭
    區，並重新分配攤區及確定攤位數量，以及被告於95年11月
    6日以南市建市字第09541053120號函通知原告終止系爭契約
    等語，業據提出契約書、變更契約書、被告南市建市字第09
    541053120號函為證，且為被告所不爭執，自堪認原告此部
    分之主張為真實。
  (二)原告又主張其經營管理維護觀光夜市、安億公園及漁人碼頭
    等處，並無被告所指稱之缺失，被告應無權終止契約等語，
    則為被告所否認，並以前詞置辯，經查：
    1.被告95年11月6日以南市建市字第09541053120號函通知原
      告終止系爭契約，乃係以原告未依契約規定履行應負之責
      任與義務，包括：原告未依規定繳交回饋金、94年度權利
      金、安億公園及漁人碼頭區欠缺管理維護、積欠水、電費
      及房屋稅、施作漁人碼頭區船型攤、林蔭攤及臨時咖啡座
      攤位與變更契約書規定不符，且未經被告核可逕行施作鐵
      捲門，並據此依系爭契約第18條第1款第8、9、16、22目
      之約定終止契約，有該函在卷可稽（見補字卷第22-25頁
      ）。
    2.依系爭契約第6、7條之約定，原告自有營業收入起算，招
      商部份按每月廠商攤位租金總額百分之5.5計、廠商直營
      部份以每月開立統一發票營業總額百分之5計，應於每月
      15日前繳交上月回饋金；原告應按年繳納權利金415萬元
      ，第一年之權利金應於得標簽約日起3個月內繳納，其餘
      各年之權利金，應於每年1月15日之前繳納；又依系爭契
      約第18條第1款第9目之約定，原告逾期繳付權利金或回饋
      金，且逾期已超過三個月者，被告得隨時以書面通知原告
      終止或解除契約，有系爭契約在卷可查（見補字卷第10頁
      正、背面、第14頁正、背面）。又原告對被告辯稱原告欠
      繳權利金、回饋金，嗣經本院96年度訴字第1285號判決確
      定之情並不否認，僅陳稱原告所繳交之履約保證金400萬
      元，已足供抵償，以及被告既先停止觀光夜市之營業，繼
      又拒絕配合原告船形屋營業，原告自不負支付權利金、回
      饋金之義務等語。惟查，履約保證金之性質乃係擔保原告
      依約履行，並非用以扣抵權利金、回饋金，且被告既係依
      系爭契約第18條第7款之約定，以原告未依契約履約為由
      而暫停執行部分契約內容即觀光夜市部分之營業，如原告
      認被告通知暫停觀光夜市部分之營業非有合法理由，並非
      不可循救濟途徑提起爭訟，亦非不可於爭訟期間繼續營業
      ，然原告捨此不為，且被告於本院96年度訴字第1285號事
      件中主張應給付被告權利金、回饋金等，原告亦未於該事
      件中為任何答辯，亦有本院96年度訴字第1285號判決判決
      書及確定證明書附卷可稽（見本院卷第13-16頁），自難
      認原告有拒繳權利金、回饋金之正當事由，是被告以原告
      未繳回饋金、94年度權利金為由，依系爭契約第18條第1
      款第9目終止系爭契約，自屬有據。
    3.再按廠商未依契約規定履約，自接獲機關書面通知之日起
      10日內或書面通知所載較長期限內，仍未改正者，機關得
      隨時以書面通知廠商終止或解除契約，收回土地，已繳部
      分不予退還，並得請求一切損害賠償，且不予補償廠商因
      此所受之損失；攤位配置與餐車型式，原餐車設計依變更
      圖示變更（含增設咖啡座），攤架以無基礎、組合且可拆
      式之性質設置；未變更部分依照原契約書規定辦理。系爭
      契約第18條第1款第22目、系爭變更契約第5條第2項、第6
      條第6項分別定有明文。本院經兩造同意請台灣省建築師
      公會就系爭變更契約書第5條第2項所稱「攤架以無基礎、
      組合且可拆式之性質設置」中「無基礎」在現行建築法規
      中之意涵為何？「餐車」是否即非屬建築法第4條「本法
      所稱建築物，為定著於土地上或地面下具有頂蓋、梁柱或
      牆壁，供人或公眾使用之構造物或雜項工作物」等事項進
      行鑑定，經台灣省建築師公會以99年4月6日台建師鑑9805
      7字第3381-4號鑑定報告書之鑑定結果稱：「無基礎」之
      意涵為地上構造物無定著於土地上或地面下。「餐車」雖
      地上構造物可供個人或公眾使用，如為固著於土地上或地
      面下，可輕易移動或易拆卸及組合者，則未構成建築法第
      4條所稱之建築物。而現場照片，船型攤為將攤架焊接固
      定於地面上之方形框架，林蔭攤則埋設基礎螺栓基座，再
      將構造物固定於基座上。船型攤及林蔭攤已屬建築法第4
      條「本法所稱建築物，為定著於土地上或地面下具有頂蓋
      、梁柱或牆壁，供人或公眾使用之構造物或雜項工作物」
      ，而非可拆卸組合移置之「餐車」等語，有該鑑定報告書
      在卷可查，依上開鑑定報告之內容，堪認被告辯稱原告施
      作漁人碼頭區船型攤、林蔭攤及臨時咖啡座攤位與變更契
      約書規定不符等語，應屬可採。至原告主張在施作前有將
      設計圖說交給被告審查，故被告在原告施作前也知道原告
      要怎麼施作，但被告並未反對原告如何施作，應解讀為被
      告亦默示同意變更此部分契約之內容等語，惟查，被告在
      原告施作過程，先後多次函請原告改善，有被告95年4月
      26日南市建市字第09541020300號函、95年5月3日南市建
      市字第09541021350號函、95年9月4日南市建市字第09541
      045220號函在卷可稽（見本院卷第52、53、55頁），實難
      認被告有默示同意變更此部分契約內容之情形，因此，被
      告以原告施作漁人碼頭區船型攤、林蔭攤及臨時咖啡座攤
      位與變更契約書規定不符為由，依系爭契約第18條第1款
      第22目終止系爭契約，亦為有據。
    4.依上所述，本院審酌被告依系爭契約第18條第1款第9目及
      第22目終止系爭契約，均屬有據，是原告主張其經營管理
      維護觀光夜市、安億公園及漁人碼頭等處，並無被告所指
      稱之缺失，被告應無權終止契約等語，並無可採。又被告
      於95年11月6日以南市建市字第09541053120號函通知原告
      終止系爭契約所據之第18條第1款第9目及第22目，既經本
      院審酌為於法有據，被告上開函已生合法終止系爭契約之
      效力，堪可認定。因此，本院爰不另一一審酌被告其他據
      以終止系爭契約之事由是否有理由，附此敘明。
  (三)原告另主張其係因可歸責於被告之事由而終止系爭契約，被
    告就原告為履行系爭契約所支出之「承攬費用」63,827,240
    元，自有依民法第546條第1項、第3項返還之義務等語，惟
    查，原告已自承依據系爭契約不得請求承攬報酬（見本院卷
    第222頁背面），且系爭契約第11條亦約定：本項規劃設計
    與興建之費用應由廠商即原告負責。該條文已明定規劃設計
    與興建之費用本應由原告支付，自無從再適用民法第546條
    第1項、第3項之規定，因此，原告主張被告就原告為履行系
    爭契約所支出之「承攬費用」63,827,240元，有依民法第54
    6條第1項、第3項返還之義務等語，於法無據，不應准許。
  (四)原告復主張不論係被告於95年11月7日終止系爭契約，或由
    原告終止系爭契約，相關主體設備、設施既均由被告取得，
    被告即應負擔補償，被告應依不當得利之規定給付原告所支
    出之63,827,240元等語，惟按契約終止或解除後，廠商應於
    通知之日起30日內，將本計畫之所有主體設備及相關設施，
    依契約無償點交及移轉予機關，其有毀損、遺失者，並應負
    賠償之責，並保證該主體設備及相設施之功能皆在正常運轉
    情形下。系爭契約第19條第1款定有明文。該條文已明定契
    約終止後，原告應於通知之日起30日內，將本計畫之所有主
    體設備及相關設施，依契約無償點交及移轉予被告，故被告
    於系爭契約終止後取得相關主體設備、設施，乃係依系爭契
    約第19條第1款而取得，並非無法律上之原因。況系爭契約
    係因原告違約而終止之情，亦經認定如上，更難肯認原告有
    依不當得利之規定，請求被告為補償之權利。因此，原告主
    張被告取得相關主體設備、設施，應負擔補償，被告應依不
    當得利之規定給付原告所支出之63,827,240元等語，於法無
    據，不應准許。
  (五)綜上所述，原告依據委任以及不當得利之法律關係，請求被
    告給付原告63,827,240元，及自起訴狀繕本送達翌日起至清
    償日止，按週年利率百分之5計算之利息，為無理由，應予
    駁回。又原告之訴既經駁回，則其假執行之聲請亦失所附麗
    ，應併予駁回。
五、本案事證已臻明確，兩造其餘攻擊防禦方法及舉證，核與判
    決結果無影響，爰不另一一論述，附此敘明。
六、據上論結，本件原告之訴為無理由，依民事訴訟法第78條，
    判決如主文。
中    華    民    國    99    年    5     月    28    日
                  民事第一庭    法      官  林福來
以上正本係照原本作成
如對本判決上訴，須於判決送達後20日內向本院提出上訴狀
中    華    民    國    99    年    5     月    28    日
                                書  記  官  吳俊達

司法院資訊處製作；財團法人民間司法改革基金會備份。
